【裁判字號】    99,台上,2409
【裁判日期】    990422
【裁判案由】    妨害性自主等罪
【裁判全文】
最高法院刑事判決            九十九年度台上字第二四０九號
上  訴  人  甲○○
上列上訴人因妨害性自主等罪案件，不服台灣高等法院台中分院
中華民國九十九年一月十九日第二審判決（九十八年度上訴字第
二六三四號，起訴案號：台灣彰化地方法院檢察署九十八年度偵
緝字第三五一號，九十八年度偵字第四八九四號），提起上訴，
本院判決如下：
    主  文
上訴駁回。
    理  由
一加重強制性交、妨害自由部分：
按刑事訴訟法第三百七十七條規定，上訴於第三審法院，非以判
決違背法令為理由，不得為之。是提起第三審上訴，應以原判決
違背法令為理由，係屬法定要件。如果上訴理由書狀並未依據卷
內訴訟資料，具體指摘原判決不適用何種法則或如何適用不當，
或所指摘原判決違法情事，顯與法律規定得為第三審上訴理由之
違法情形，不相適合時，均應認其上訴為違背法律上之程式，予
以駁回。上訴人甲○○（真實姓名、年籍均詳卷）上訴意旨略稱
：被害人乙女（真實姓名、年籍均詳卷）係其前妻，離婚後仍同
居，且上訴人持有被害人住處之鑰匙係被害人所交付，可能因為
與被害人金錢往來之糾紛，致被害人挾怨報復提出本件告訴，其
指述並不實在，原判決對上訴人論罪科刑有不載理由、理由矛盾
、應於審判期日調查之證據而未予調查及未予上訴人最後陳述之
機會之違法等語。
惟查：(一)、證據之取捨、證明力之判斷及事實之認定，係事實審
法院本於確信裁量判斷之職權，此項判斷職權之行使，倘未違背
經驗法則與論理法則，即不能任憑己意指摘為違法，資為第三審
上訴之適法理由。本件原審認定上訴人有原判決事實欄一所載基
於強制性交之犯意，利用其持有被害人住處備份鑰匙之機會，以
鑰匙開啟被害人住處門鎖，未經被害人同意，侵入被害人住處內
強制性交，及有原判決事實欄二所載基於妨害自由之犯意，以非
法方法剝奪被害人行動自由等犯行，係以上訴人於第一審審理中
之自白、被害人於警詢及偵查中之指訴、證人丙女（真實姓名、
年籍均詳卷）於警詢、偵查中之證詞、財團法人○○醫院受理疑似性
侵害事件驗傷診斷書、現場照片、被害人受傷照片及診斷證明書
，以及受性侵害後至醫院採驗其陰部及陰道所殘留精液送請內政
部警政署刑事警察局鑑驗結果，確認該精液之DNA－STR型別與上
訴人相同之鑑定許可書及該局刑醫字第○○○○○○○○○○號鑑驗書等證
據資料，予以綜合判斷，認上訴人之犯行堪以認定。並指駁、說
明上訴人於原審所辯與被害人係假離婚，在本件案發當時伊尚有
一些物品、工具留在被害人租屋處，當天進入被害人租屋處，伊
有穿內褲，不是全身脫光，伊沒有拿十字螺絲起子，是被害人半
推半就，才跟被害人發生性交行為。第二次伊是去請被害人不要
告伊，那天伊沒有恐嚇被害人云云，係臨訟飾卸之詞，不足採信
等由甚詳。又以核上訴人所為，係犯刑法第二百二十二條第一項
第七款之侵入住宅強制性交罪及刑法第三百零二條第一項之以非
法方法剝奪人之行動自由罪，上訴人所犯上開二罪，犯意各別，
行為互殊，應予分論併罰，且於法定刑內量處其刑。已詳述其所
憑證據及認定之理由，所為論斷均有卷存證據資料可資覆按。從
形式上觀察，並無違經驗與論理法則，且屬事實審法院取捨證據
職權之適法行使，又無足以影響判決結果之違法情形存在，自不
容任意指摘。上訴人上訴意旨仍執前詞，謂被害人之指述不實云
云，為事實之爭執，並就原判決已說明之事項，依憑己見任意指
為違法，殊與法律規定得為第三審上訴理由之違法情形不相適合
。
(二)、卷查原審於民國九十九年一月五日所行審理程序，
審判長於宣示辯論終結前，有詢問上訴人最後有無陳述，上訴人
答稱「請庭上從輕量刑」等語，有該審判筆錄可稽，上訴意旨指
摘原審未予最後陳述之機會，顯有誤會。衡以前開說明，上訴人
就原判決關於侵入住宅強制性交及妨害自由部分之上訴為違背法
律上之程式，應予駁回。
二恐嚇危害安全部分：
按上訴得對於判決之一部為之，未聲明為一部者，視為全部上訴
，刑事訴訟法第三百四十八條第一項定有明文。上訴人對原判決
不服，提起上訴，未聲明為一部上訴，依前開規定，應視為全部
上訴。又同法第三百七十六條所列各罪之案件，經第二審判決者
，不得上訴於第三審法院，法有明文。本件上訴人所犯恐嚇危害
安全罪部分，原審係依刑法第三百零五條論處罪刑，核屬刑事訴
訟法第三百七十六條第一款之案件。依前揭說明，既經第二審判
決，自不得上訴於第三審法院，上訴人復提起上訴，顯為法所不
許，此部分應併予駁回。
據上論結，應依刑事訴訟法第三百九十五條前段，判決如主文。
中    華    民    國  九十九  年    四    月  二十二  日
                      最高法院刑事第十三庭
                          審判長法官  賴  忠  星
                                法官  呂  丹  玉
                                法官  吳      燦
                                法官  蔡  名  曜
                                法官  葉  麗  霞
本件正本證明與原本無異
                                      書  記  官
中    華    民    國  九十九  年    四    月  二十六  日
                                                       s

司法院資訊處製作；財團法人民間司法改革基金會備份。
